【裁判字號】    89,上易,4721
【裁判日期】    900208
【裁判案由】    竊盜
【裁判全文】
臺灣高等法院刑事判決                          八十九年度上易字第四七二一號
    上  訴  人
    即  被  告  甲○○
右上訴人因竊盜案件，不服臺灣士林地方法院八十九年度易緝字第二０號，中華民國
八十九年十一月十日第一審判決（起訴案號：臺灣士林地方法院檢察署八十二年度偵
字第八八一三、九七三三號），提起上訴，本院判決如左：
    主  文
原判決撤銷。
甲○○竊盜，處有期徒刑伍月，如易科罰金以佰元折算壹日。
    事  實
一、甲○○於民國七十年間，曾因搶奪等案件，經本院判處有期徒刑十四年，嗣經減
    刑為有期徒刑七年六月確定，於七十七年二月六日假釋出監付保護管束，於八十
    三年十月三十日假釋期滿執行完畢（未構成累犯）。其於前開假釋期間內之八十
    二年二月二十二日下午一時許，前往臺北市○○街一二六號寶泰鐘錶行，欲請該
    鐘錶行之負責人乙○○裝修打火機瓦斯，見及乙○○所簽發欲用以向友人李振賢
    調現之面額新臺幣（下同）十一萬元之支票一紙（付款人為臺北市第一信用合作
    社石牌分社、票號ＫＥ0000000號、發票日為八十二年三月三十一日，下
    稱系爭支票）置於桌上，竟萌為自己不法所有之意圖，趁乙○○事忙無暇注意之
    際，將之竊取入己。得手後，隨即於同年月二十四日，將系爭支票交予不知情之
    蔡國棟，用以抵繳保險費。屆期，蔡國棟予以提示兌領，經付款人以系爭支票已
    掛失止付為由退票，始查悉上情。
二、案經臺灣士林地方法院檢察署檢察官自動檢舉，及臺南市警察局第四分局報請臺
    臺灣臺南地方法院檢察署呈請臺灣高等法院檢察署核轉臺灣士林地方法院檢察署
    檢察官偵查起訴。
    理  由
一、訊據上訴人即被告甲○○矢口否認有何竊盜之行為，辯稱：系爭支票係伊向乙○
    ○借得，並非竊取而得，八十一年農曆年間，伊曾在寶泰鐘錶行向乙○○同時借
    票三紙，欲向他人調現，其中系爭支票與另紙先到期之支票，面額合計約為二十
    餘萬元，屆期時，伊以乙只勞力士手錶，作價十八萬元，抵付該二紙支票票款，
    另有一紙面額為六萬五千元之支票，則因伊無力付款，已遭退票云云。惟查：
（一）系爭支票確實為乙○○所簽發，原欲向友人李振賢調現之用，因一時疏忽，置
      於所經營鐘錶行內，而於八十二年二月二十二日下午一時許遺失等情，已經被
      害人乙○○於偵查中指述歷歷，核與證人李振賢證述情節相符。被害人於本院
      為證時，仍堅稱未將系爭支票出借予被告，系爭支票確係遭被告所竊等情。則
      被告所辯向被害人借得系爭支票之詞，已屬無據。
（二）系爭支票確經被害人於票期屆至前之八十二年三月二十五日辦理掛失止付，嗣
      係由不知情之案外人蔡國棟提示等情，亦有遺失票據申報書、掛失止付票據提
      示人資料查報表、票據掛失止付通知書、系爭支票影本附卷可資佐證。證人蔡
      國棟於警訊時，亦證稱系爭支票係被告交付用以支付保險費等語在卷。
（三）至於被告所辯係同時借用系爭支票及另二紙支票，並曾以勞力士手錶作價十八
      萬元抵充部分票款云云，惟此已為被害人於本院受命法官訊問時所否認，且指
      稱：八十一年十月間，被告持翁煌簽發，面額四十萬元（發票日為八十二年二
      月十五日）之支票一紙，要求伊簽發面額二十萬元支票一紙及十萬元支票二紙
      供其週轉，伊即依其所請簽發支票交付予被告；伊另簽發面額二十萬元支票一
      紙予被告，委請其代為調借二十萬元；被告嗣要求將前開支票換為面額分別為
      五十萬元、三萬五千元及六萬五千元支票各紙，伊如數簽發交換。然被告並未
      將委請調現之二十萬元交付予伊，且將伊所簽發支票悉數用盡，而伊所持之四
      十萬元支票經提示後，則遭銀行退票；經伊數次向被告催討，被告始電匯三十
      萬元，另交付一只勞力士錶由伊典當取得十五萬元，始得以支應前所簽發面額
      五十萬元及三萬五千元之票款，伊自無可能再將系爭支票借予被告等語明確，
      並有被害人於八十二年十二月十六日所書具之刑事陳明狀，及隨狀提出之保證
      責任臺北市第一信用合作社石牌分社支票存款對帳單影本二紙附於原審八十二
      年度易字第三四六七號案卷可憑。經細核該支票存款對帳單所列，確有面額四
      十萬元之支票於八十二年二月十五日提示後退票；另面額三萬五千元及五十萬
      元之支票，則於八十二年二月十八日提示後兌現；面額六萬五千元之支票，則
      於八十二年三月二日提示後退票之各項交易紀錄。且前開支票款對帳單內所列
      於八十二年二月十五日提示退票之面額四十萬元支票發票人為翁煌，提示人為
      被害人一節，亦經卷附保證責任臺北市第一信用合作社石牌分社八十九年九月
      十三日北市一信石字第十號函敘甚明。又隨該函檢附之卷附面額六萬五千元、
      三萬五千元支票影本，其票號分別為ＫＥ0000000號、ＫＥ00000
      00號，係屬連號，面額五十萬元支票影本之票號雖為ＫＥ0000000號
      ，而未與前開支票二紙票號相連，然其票載發票日則與面額三萬五千元之支票
      同為八十二年二月十八日；另面額六萬五千元支票發票日雖載為八十一年二月
      十八日，確係在八十二年三月二日始經提示退票等情，亦經前開函文說明綦詳
      ，凡此均與被害人所述上情核相符合，足認被害人所言應非無稽。
（四）又被告亦自承：確曾於八十一年間，將翁煌所簽發面額四十萬元之支票交付被
      害人；且被害人所指上開面額五十萬元及六萬五千元支票確均由伊經手，並持
      向友人即支票背書人黃鴻仁及徐秋霞調現以供己用或與黃鴻仁合夥購地等語（
      見原審卷第九十五頁），足見被告為調現而曾向告訴人所借得支票至少應有前
      開五十萬元、六萬五千元之支票二紙。此衡諸被告陳述：僅曾向告訴人借過包
      括系爭支票、及上開六萬五千元之支票在內之三紙支票云云，果所述為真，則
      另紙支票應為前開面額五十萬元之支票，始屬合理。然此顯與被告所辯：除六
      萬五千元支票外，系爭支票及另紙支票面額合計僅約為二十餘萬元云云，相互
      矛盾。
（五）再者，被告辯稱：借用系爭支票之時間係在八十一年農曆年間，除面額六萬五
      千元之支票係事先開妥外，餘二張支票之面額及票載發票日均伊所指定，其票
      載發票日約在實際簽發日之二個月左右云云（見原審卷第三十七頁），此復與
      系爭支票票載發票日竟係與八十一年農曆年間相距達年餘之八十二年三月三十
      一日乙節，有所扞挌。益徵被告對其與被害人金錢往來之實情，尚有隱瞞。
（六）另參酌被告於八十一年間持以交付被害人之面額四十萬元支票，確於八十二年
      二月十五日經重行提示後仍遭退票一節，有華泰商業銀行八十九年九月二十七
      日（八九）華泰總建字第八九二九０三號函在卷可據。雖該票據究係被告持以
      向被害人調現，抑或被害人向被告借得一節，被害人及被告各執一詞，然衡諸
      常情與一般經驗法則，被害人應無於被告所交付之前揭四十萬元支票退票後，
      猶於八十二年二月二十二日再將系爭支票借予被告。
    綜上所述，被告所辯系爭支票係向被害人借得云云，無非卸責之詞，不足採信。
    本件事證明確，被告竊盜犯行堪以認定，應依法論科。
二、核被告所為，係犯刑法第三百二十條第一項之竊盜罪。原審據以論科，酌情量處
    被告有期徒刑五月，原非無見，惟被告行為後，刑法第四十一條已於九十年一月
    四日經立法院修正，總統於同年月十日公告，自同年月十二日起施行，依修正後
    之現行刑法第四十一條第一項規定：犯最重本刑為五年以下有期徒刑以下之刑之
    罪，而受六個月以下有期徒刑或拘役之宣告，因身體、教育、職業、家庭之關係
    或其他正當事由，執行顯有困難者，得易科罰金。原審未及審酌及此，尚有未合
    ，被告上訴意旨仍執前詞，否認犯罪云云，固無理由，然原判決既有可議，自應
    由本院予以撤銷改判。爰審酌被告之品行、犯罪動機、目的、手段、智識程度、
    犯罪所生危害，及犯罪後態度等一切情狀，量處如主文所示之刑，並依修正後之
    現行刑法第四十一條第一項規定，諭知其易科罰金之折算標準。
據上論斷，應依刑事訴訟法第三百六十九條第一項前段、第三百六十四條、第二百九
十九條第一項前段，刑法第二條第一項前段、第三百二十條第一項、第四十一條第一
項，罰金罰鍰提高標準條例第一條前段、第二條，判決如主文。
本案經檢察官謝英民到庭執行職務。
中      華  民      國        九十      年      二    月      八    日
                              臺灣高等法院刑事第五庭
                                  審判長法  官  曾  德  水
                                        法  官  趙  功  恆
                                        法  官  林  立  華
右正本證明與原本無異。
不得上訴。
                                        書記官  廖  月  女
中    華    民    國     九十     年      二        月       八         日
附錄本判決論罪科刑法條：
刑法第三百二十條第一項
意圖為自己或第三人不法之所有，而竊取他人之動產者，為竊盜罪，處五年以下有期
徒刑、拘役或五百元以下罰金。
（罰金額度已提高為十倍）


司法院資訊處製作；財團法人民間司法改革基金會備份。
